臺灣高等法院刑事判決　　　　　　　　94年度上易字第1906號
上　訴　人　臺灣臺北地方法院檢察署檢察官
被　　　告　甲○○
上列上訴人因被告違反動產擔保交易法案件，不服臺灣臺北地方
法院94年度易字第356號，中華民國94年9月22日第一審判決（起
訴案號：臺灣臺北地方法院檢察署94年度偵緝字第261號、移送
併辦案號：94年度偵字第18481號），提起上訴，本院判決如下
：
    主  文
上訴駁回。
    事  實
一、甲○○曾因竊盜案件，經臺灣士林地方法院判處有期徒刑6
    月確定，於民國92年2月19日執行完畢。詎不知警惕，並基
    於概括犯意，於92年7月28日，以動產擔保交易動產抵押之
    方式，向何立國購買車牌號碼F2-4988號自小客車一輛，約
    定總價金新台幣（下同）158496元，自92年8月28日起，至
    94年7月28日止，分24期給付，每月一期，每期付款6604元
    ，標的物存放地點為台北縣新店市○○路○段102號，在擔保
    債權即價金未付清之前，買受人不得將標的物遷移、出賣、
    出質或為其他處分，且上開應收分期款及本於分期買賣關係
    所生之所有請求權於簽約同時將債權轉讓給裕融企業股份有
    限公司（下稱裕融公司），並向臺北縣板橋監理站辦理動產
    抵押設定登記，為動產擔保交易之債務人。詎甲○○在取得
    系爭車輛後，僅付款二期，即拒不付款，意圖不法之利益，
    於93年初某日，將該車輛典當予臺北縣中和市某當舖，得款
    4萬餘元後，逃匿不知去向，致債權人追索無著。
二、案經被害人裕融公司訴由臺北市政府警察局大安分局移送臺
    灣臺北地方法院檢察署檢察官偵查起訴及被害人東元車業有
    限公司訴由臺灣臺北地方法院檢察署檢察官移送併辦。
　　理  由
一、上開事實，業據被告甲○○於原審供承不諱，並經告訴人裕
    融公司法務專員張唯容指訴綦詳，復有債權讓與暨動產抵押
    契約書、動產擔保交易動產抵押設定登記申請書在卷可稽（
    見第11537號偵查卷第26至28頁），事證業已明確。被告雖
    於本院辯稱：其以動產擔保交易方式買受之上開車輛，係交
    由友人江俊儀使用，典當亦非其所為云云，惟此與被告所應
    負動產擔保交易債務人義務之認定並無關係，其犯行堪以認
    定。
二、核被告所為，係違反動產擔保交易法第38條之罪。告訴人裕
    融公司雖於本院言詞辯論終結後，具狀表明因達成和解撤回
    告訴，然本件被告違反動產擔保交易法之犯行，並非告訴乃
    論之罪，仍應依法論科。又被告前曾因竊盜案件，經臺灣士
    林地方法院判處有期徒刑六月確定，於92年2月19日執行完
    畢，有本院被告前案紀錄表在卷足憑，於五年以內再犯有期
    徒刑以上本罪，為累犯，應依刑法第47條規定加重其刑。
三、原審認被告所犯罪證明確，適用動產擔保交易法第38條、刑
    法第11條前段、第47條、第41條第1項、罰金罰鍰提高標準
    條例第1條前段、第2條之規定，並審酌被告犯罪情節及事後
    業已還清欠款，而與告訴人裕融公司達成和解，量處有期徒
    刑三月，並諭知易科罰金之折算標準。核其認事用法均無不
    合，量刑亦屬妥適。檢察官提起上訴，指被告尚於92年9月
    18日，向東元車業有限公司（下稱東元車業公司）以相同方
    式購買車牌號碼N28-529號重型機車，亦涉有違反動產擔保
    交易法第38條罪嫌，而移送併辦云云，惟此部分並無違反動
    產擔保交易法犯行，詳如後述，檢察官所提上訴，為無理由
    ，應予駁回。
四、移送併辦部分：
（一）移送併辦意旨以：被告於92年9月18日，以動產擔保交易
      附條件買賣之方式，向東元車業公司購買車牌號碼N28-52
      9號重型機車，為動產擔保交易之債務人及買受人，並約
      定總價金38,280元，自92年10月30日起至93年9月30日止
      ，分12期給付，每月30日1期，每期付款4,490元，標的物
      存放地點為臺北縣新店市○○路○段102號2樓，在價金未
      付清之前，標的物所有權仍屬出賣人東元車業公司所有，
      被告僅得以善良管理人注意義務占有使用，不得將標的物
      遷移或為其他處分。詎被告在取得標的物之後，自第1期
      起即拒不付款，並意圖不法之利益，將標的物遷移他處，
      進而於92年10月初前某日將上開機車處分，致東元車業公
      司追索無著而受有損害，因認涉有違反動產擔保交易法第
      38條罪嫌，而與本件前揭有罪部分有連續犯之裁判上一罪
      關係，移送併辦。
（二）惟依動產擔保交易法第5條規定：「動產擔保交易，應以
      書面訂立契約」，又第27條規定：「附條件買賣契約應載
      明左列事項：　一、契約當事人之姓名或名稱、住居所或
      營業所。二、買賣標的物之名稱、數量及價格，如有特別
      編號標識或說明者，其記載。三、出賣人保有標的物所有
      權，買受人得占有使用之記載。四、買賣標的物價款之支
      付方法。五、買受人取得所有權之條件。六、買受人不履
      行契約時，出賣人行使物權及債權之方法。七、如有保險
      者，其受益人應為出賣人之記載。八、管轄法院之名稱。
      九、其他條件之記載。十、訂之契約年月日」。而上開所
      規定之應記載事項可分為絕對應記載事項（第一至六款）
      及相對應記載事項（第七至九款）。如欠缺相對應記載事
      項而未予記載，雖於契約之效力不生影響，但如屬絕對應
      記載之事項有欠缺而未記載，則尚不得科以同法第38 之
      刑罰。
（三）本件被告向東元車業公司購買機車，雖據簽訂分期付款申
      購契約書，訂明購買山葉JOG100重型機車一台，價款分12
      期給付，每期4,490元（見本院卷第44頁）。惟東元車業
      公司所提附條件買賣契約書則記載商品名稱為車牌號碼
      KYMCO車牌號碼FEM-125號重型機車，價款38,280元，分為
      12期給付，每期月付款2,940元，分期款項自92年2月8日
      至93年1月8日（見第4929號偵查卷第3頁、本院卷第43頁
      ），而未就本件被告所購買之車牌號碼N28-529號重型機
      車訂立書面之附條件買賣契約。東元車業公司並具狀陳明
      ：上開車牌號碼FEM-125號機車，係另件客戶黃忠明所購
      買，本件被告係購買車牌號碼N28-529號重型機（見本院
      卷第40頁）。是本件被告雖確有向東元車業公司以分期付
      款方式購買山葉JOG100車牌號碼N28-529號重型機車一台
      ，惟並未訂立動產擔保交易法之附條件買賣契約，故僅為
      一般分期付款買賣，尚無違反動產擔保交易法第38條規定
      之問題。檢察官認違反動產擔保交易法第38條罪嫌，移送
      併辦，容有未洽。
據上論斷，應依刑事訴訟法第368條，判決如主文。
本案經檢察官郭弘佑到庭執行職務。
中　　華　　民　　國　　94　　年　　12　　月　　2 　　日
　　　　　　　　　刑事第三庭審判長法　官  洪光燦
　　　　　　　　　　　　　　　    法　官  江振義
　　　　　　　 　 　　　　　　　　法　官  王詠寰
以上正本證明與原本無異。
不得上訴。
                                  書記官  駱麗君
中　　華　　民　　國　　94　　年　　12　　月　　2 　　日
附錄：本案論罪科刑法條全文
動產擔保交易法第38條
動產擔保交易之債務人，意圖不法之利益，將標的物遷移、出賣
、出質、移轉、抵押或為其他處分，致生損害於債權人者，處三
年以下有期徒刑、拘役或科或併科6000元以下之罰金。
